【裁判字號】    97,訴,1410
【裁判日期】    970930
【裁判案由】    清償借款
【裁判全文】
臺灣高雄地方法院民事判決              97年度訴字第1410號
原      告  國泰人壽保險股份有限公司
法定代理人  乙○○
訴訟代理人  丙○○
            甲○○
被      告  丁○○
            戊○○
兼共同訴訟  己○○
代  理  人
上列當事人間清償借款事件，本院於民國97年9月23日言詞辯論
終結，判決如下：
    主  文
被告應連帶給付原告新臺幣貳佰零壹萬伍仟肆佰貳拾壹元及自民
國八十八年六月二十九日起至清償日止，按年息百分之九點五計
算之利息，暨自民國八十八年六月二十九日起至清償日止，按年
息百分之一點九計算之違約金。
訴訟費用新臺幣貳萬零玖佰玖拾捌元由被告連帶負擔。
    事實及理由
一、原告主張：被告己○○於民國85年9 月4 日邀被告丁○○、
    戊○○為連帶保證人向原告借款新台幣（下同）370 萬元，
    並約定借款期間自85年9 月13日起至109 年9 月13日止，按
    年息百分之9.3 計算利息，且同意按原告公司每年3 月9 月
    或因國內外情勢變遷所訂新利率計付利息，且自借款日起每
    滿1 個月為1 期，共分240 期，每期攤還部分本金及按借款
    餘額計算之利息。如有遲延履行時，除按原定利率支付遲延
    期間之利息外，自逾期之日起6 個月以內者按原訂利率百分
    之10，逾期於6 個月以上者另按原訂利率百分之20加付違約
    金。如有1 期未能依約付息或償付本息者，本金清償期限視
    為屆至。詎被告未依約清償，原告經本院87年度執字第2308
    5 號強制執行事件，分配受償並依次序抵充後，尚有如主文
    所示之金額未獲清償。爰依消費借貸、連帶保證之法律關係
    ，提起本訴，並聲明求為命被告連帶給付如主文所示之金額
    、利息及違約金之判決。
二、被告則以：被告於借款時已提供不動產設定抵押擔保系爭借
    款債務，原告已經聲請拍賣抵押物受償，被告毋庸再為清償
    等語為辯，並聲明：原告之訴駁回。
三、按稱消費借貸者，謂當事人一方移轉金錢或其他代替物之所
    有權於他方，而約定他方以種類、品質、數量相同之物返還
    之契約；借用人應於約定期限內，返還與借用物種類、品質
    、數量相同之物；遲延之債務，以支付金錢為標的者，債權
    人得請求依法定利率計算之遲延利息。但約定利率較高者，
    仍從其約定利率；當事人得約定債務人於債務不履行時，應
    支付違約金，民法第474 條第1 項、第478 條前段、第233
    條第1 項及第250 條第1 項分別定有明文。次按稱保證者，
    謂當事人約定，一方於他方之債務人不履行債務時，由其代
    負履行責任之契約；保證債務，除契約另有訂定外，包含主
    債務之利息、違約金、損害賠償及其他從屬於主債務之負擔
    ，亦為同法第739 條及第740 條所明定。又保證債務之所謂
    連帶，係指保證人與主債務人負同一債務，對於債權人各負
    全部給付之責任者而言，此觀諸民法第272 條第1 項規定連
    帶債務之文義即明，有最高法院45年台上字第1426號判例意
    旨可資參酌。
四、本件原告主張被告己○○邀同被告丁○○、戊○○為連帶保
    證人向其借款而未依約清償，經本院87年度執字第23085 號
    強制執行事件，分配受償並依次序抵充後，尚有如主文所示
    金額未為清償之事實，業據其提出擔保放款借據、約定書、
    本院民事執行處87年執字第23085 號通知所附分配表、基本
    放款利率表為證。本院依上開借款資料所載借款金額、清償
    期限、利息及違約金之約定等情事為審核結果，確與原告所
    述之事實相符，堪信為真。
五、被告雖辯稱系爭借款債務係有擔保之債務，原告已經聲請拍
    賣抵押物受償，被告毋庸再清償云云。然查，系爭借款曾經
    被告提供不動產設定抵押，原告已聲請拍賣抵押物之事實，
    固為兩造所不爭執。惟物之擔保，係指擔保物之提供人僅以
    擔保物為限，負物之有限責任；而人之保證，保證人係以其
    全部財產，負無限責任。連帶保證，更係指保證人與主債務
    人負同一債務，對於債權人各負全部給付之責任者而言。被
    告分別為債務人及連帶保證人，應就系爭借款債務負無限責
    任。原告雖已拍賣抵押物受償，然尚有如主文所示之金額、
    約金尚未受償，被告自應就系爭借款債務尚未清償部分負連
    帶清償之責，應可認定，被告所辯，尚無可採。
六、綜上，原告本於消費借貸、連帶保證之法律關係，請求被告
    連帶給付如主文所示之金額、利息及違約金，即屬正當，應
    予准許。
七、本件係原告全部勝訴，其繳納之第一審訴訟費用即裁判費20
    ,998 元，應由被告連帶負擔。
八、據上結論：本件原告之訴為有理由，依民事訴訟法第78 條
    、第85條第2項，判決如主文。
中    華    民    國    97    年    9     月    30    日
                  民事第一庭    法  官  陳宛榆
正本係照原本作成。
如不服本判決，應於送達後20日內，向本院提出上訴狀並表明上
訴理由，如於本判決宣示後送達前提起上訴者，應於判決送達後
10日內補提上訴理由書（須附繕本）。
中    華    民    國    97    年    9     月    30    日
                                書記官  曹德英


司法院資訊處製作；財團法人民間司法改革基金會備份。
